臺灣臺南地方法院刑事判決　　　　　　　 94年度訴字第567號
公　訴　人　臺灣臺南地方法院檢察署檢察官
被　　　告　乙○○
上列被告因詐欺案件，經檢察官提起公訴（94年度偵字第857號）
，本院判決如下：
    主  文
乙○○以犯詐欺罪為常業，處有期徒刑壹年肆月。
    事  實
一、乙○○基於意圖為自己不法之所有，而賴以維生為常業之犯
    意，自民國九十二年四月間起至九十三年九月三日止，在台
    南市○○路八八巷一二七號「木屋網路咖啡店」內，利用該
    店之電腦上網，以其所有之帳號「a00000000」及「a6918ki
    mo 」進入雅虎奇摩網站「三十而立」聊天室及「尋夢園」
    網站「忘年之交」聊天室中，而連續多次為詐欺取財之行為
    ，其詳如下：
  (一)向以網際網路連線至上開聊天室之己○○佯稱欲出售自德國
    攜回之書籍、父母生病需錢急用及電腦故障需錢維修等，致
    己○○陷於錯誤，遂於如附表一所示時間，自其國泰世華聯
    合商業銀行股份有限公司（下稱國泰世華銀行）復興分行
    000000000000號帳戶將如附表一所示款項匯至乙○○台南灣
    裡郵局局號0000000、帳號0000000號帳戶；
  (二)向以網際網路連線至上開聊天室之庚○○發送訊息詐稱可代
    購股票且可獲利，致庚○○陷於錯誤，遂分別於九十二年八
    月二十四日及同月二十八日，自永和福和郵局局號0000000
    、帳號0000000，將新台幣（下同）二萬五千元及五千元匯
    至乙○○上開帳戶；
  (三)向以網際網路連線至上開聊天室之辛○○之某姓名年籍不詳
    友人詐稱可代購股票，致該友人陷於錯誤，遂於九十二年九
    月二十五日，經辛○○同意而自辛○○三峽郵局局號000000
    0、帳號0000000號帳戶將一萬元匯至乙○○上開帳戶；
  (四)向以網際網路連線至上開聊天室之丙○○發送訊息訛稱可代
    購股票且可獲利，致丙○○陷於錯誤，遂分別於九十二年十
    二月八日及同月十日，自其彰化過溝仔郵局局號0000000、
    帳號0000000號帳戶及第一商業銀行股份有限公司（下稱第
    一銀行）和美分行帳號00000000000號帳戶，將一千元及三
    千元匯至乙○○上開帳戶；
  (五)向以網際網路連線至上開聊天室之壬○○詐稱其任職之電子
    公司週轉不靈需錢急用，致壬○○陷於錯誤，遂於如附表二
    所示時間，將如附表二所示款項匯至乙○○上揭帳戶；並自
    其向友人江雅玲借用之華南商業銀行股份有限公司（下稱華
    南銀行）員林分行帳戶，於如附表二所示時間，將如附表二
    所示款項匯至乙○○上開帳戶；
  (六)向以網際網路連線至上開聊天室之丁○○發送訊息詐稱可代
    為投資，致丁○○陷於錯誤，遂於九十三年六月二十七日，
    自其華南銀行北高雄分行帳號000000000000號帳戶，將二千
    元匯至乙○○上開帳戶；
  (七)向以網際網路連線至上開聊天室之甲○○發送訊息詐稱可代
    為投資，致甲○○陷於錯誤，遂於九十三年七月二十一日，
    自其台中嶺東郵局帳戶將二千元匯至乙○○上開帳戶；
  (八)向以網際網路連線至上開聊天室之蔡春金訛稱其任職於高科
    技公司，有投資機會，致蔡春金陷於錯誤，遂於九十三年八
    月三日，自其母蔡蕭碧玉高雄大昌郵局局號0000000、帳號
    0000000帳戶將一千元匯至乙○○上開帳戶；
  (九)向以網際網路連線至上開聊天室之戊○○詐稱可代購股票且
    可獲利，致戊○○陷於錯誤，遂於九十三年九月三日，自其
    中和中正郵局帳戶將二千元匯至乙○○上開帳戶。嗣乙○○
    無回應，戊○○始知受騙而報警，並經警於乙○○住處扣得
    其所有之上開郵局帳戶存金簿一本及提款卡一張。
二、案經己○○、庚○○、丙○○、壬○○、周淑瓶、甲○○、
    蔡春金及戊○○等訴由台南市警察局移送臺灣台南地方法院
    檢察署檢察官偵查起訴。
    理  由
一、查上揭犯罪事實，業據被告乙○○於警詢、偵查及本院審理
    中均供承不諱，核與告訴人己○○、庚○○、丙○○、壬○○、丁○○、甲○○、戊○○於警詢時之指訴及辛○○、蔡
    春金於偵查時證述之情節相符，復有被告與戊○○在「三十
    而立」聊天室之對話紀錄（見警卷第二四至四十頁）、帳號
    「a00000000」所有人基本資料及連線上網紀錄（見警卷第
    四一至四三頁）、IP：211.72.100.13裝機位置查詢結果（
    見警卷第四四頁）、乙○○臺南灣裡郵局開戶資料（見警卷
    第四六、四七頁）及交易明細（見警卷第四八頁）各一份、
    提款機監視錄影帶翻拍照片四幀（見警卷第四九頁）、扣押
    物品目錄表（見警卷第五二頁）、被告臺南灣裡郵局帳戶歷
    史交易清單（見警卷第五四至五五頁）、己○○國泰世華銀
    行匯款執據（見警卷第五八頁）、甲○○匯款單（見警卷第
    六九頁）、庚○○郵政存簿儲金簿交易明細（見警卷第七二
    頁）、丙○○第一銀行和美分行存摺交易明細（見警卷第七
    四頁）、丙○○郵政存簿儲金簿交易明細（見警卷第七五頁
    ）、丁○○華南銀行存摺交易明細（見警卷第七九頁背面）
　　及戊○○郵政國內匯款執據影本（見警卷第八三頁）各一份
    在卷可證。互核被告之自白與所犯事實相符，本件事證明確
    ，被告犯行足堪認定。
二、按刑法上所謂「常業」，指反覆以同種類行為為目的（指內
    心之意思）之社會活動（外在行為有反覆性）之職業性犯罪
    而言，至於犯罪所得之多寡，是否恃此犯罪為唯一之謀生職
    業，則非所問，縱令兼有其他職業，仍無礙於該常業犯罪之
    成立，最高法院著有八十五年度台上字第五一○號判例可資
    參照。經查，被告於偵查中自承於犯本案之期間，並未從事
    其他工作（見偵卷第二三頁），又每次行騙所得亦有數千元
    之價值，其行騙所得足供為一般日常生活之花費，另參以被
    告行騙期間長達一年半，是綜合上開被告行騙之期間、所得
    及行騙期間並無其他正當之工作維生等情觀之，被告顯係以
    賴詐欺之不法所得收入維生，並以之為常業至明，自屬常業
    犯，要堪認定。
三、核被告乙○○所為，係犯刑法第三百四十條之常業詐欺罪。
    按常業犯罪，性質上屬多數行為之集合犯，法律上擬制為一
    罪，學理上可稱之為實質上一罪，其反覆從事之多數行為相
    互間，並不發生連續犯或想像競合犯之問題（最高法院九十
    二年度台上字第四九五九號判決參照）。是以，被告既已構
    成意圖為自己不法之所有，以詐術使人將本人之物交付為常
    業罪，自不生連續犯之問題。爰審酌被告不思進取謀求正當
    職業，而詐取他人財物，賴詐騙所得維生，惟其獨自在外生
    活，謀生不易，且無父母加以看管、所生危害尚非重大，並
    其犯後坦承犯行，態度良好等情，量處如主文所示之刑，以
    資懲儆。末查，被告居無定所，且與上開被害人均未和解，
    況其於羈押中父母均未前往面會，恐有再犯之虞，是本院認
    以不宣告緩刑為適當，一併敘明之。
四、按刑法關於沒收之規定，除違禁物必須沒收外，其餘均採得
    科主義，是法院對於供犯罪所用之物，沒收與否，本可自由
    裁量（最高法院十九年上字第一六五一號判例要旨參照）。
    查上開扣案之郵政存金簿一本及提款卡一張等物品雖係供犯
    本罪所用，惟非屬違禁物，仍可供作被告日常生活所用，經
    裁量後認為均無庸諭知沒收，併此敘明。
五、據上論斷，應依刑事訴訟法第二百九十九條第一項前段，刑
    法第三百四十條，罰金罰鍰提高標準條例第一條前段，判決
    如主文。
本案經檢察官王誠到庭執行職務。
中　　華　　民　　國　　94　　年　　8 　　月　　25　　日
                  刑事第七庭  審判長法　官　蘇義洲
                                    法  官  朱中和
                                    法  官  徐文瑞
以上正本證明與原本無異。
如不服本判決，應於判決送達後十日內，向本院提出上訴狀。
　　　　　　　　　　　　　　    　　書記官　張宜柔
中　　華　　民　　國　　94　　年　　8 　　月　　25　　日
附錄法條：
刑法第三百四十條
以犯第三百三十九條之罪為常業者，處一年以上七年以下有期徒
刑，得併科五萬元以下罰金。
附表一：
┌───┬─────┬──────┬───┐
│ 編號 │ 匯款日期 │匯款金額（新│匯款人│
│      │          │台幣）      │      │
├───┼─────┼──────┼───┤
│  一  │九十二年四│  二千元　　│己○○│
│      │月二十五日│            │      │
├───┼─────┼──────┼───┤
│  二　│九十二年五│  六千元　　│同上　│
│　　  │月五日    │            │　    │
├───┼─────┼──────┼───┤
│  三　│九十二年五│ 五千五百元 │同上　│
│　　  │月七日　  │　          │　    │
├───┼─────┼──────┼───┤
│  四　│九十二年五│  五千元　  │同上　│
│　　  │月二十日  │            │　    │
├───┼─────┼──────┼───┤
│  五　│九十二年五│  五萬元　　│同上　│
│　　  │月二十七日│            │　    │
├───┼─────┼──────┼───┤
│  六　│九十二年六│  七千元　　│同上　│
│　　  │月九日    │            │　    │
├───┼─────┼──────┼───┤
│  七　│九十二年七│  三千元　　│同上　│
│　　  │月一日　  │            │　    │
├───┼─────┼──────┼───┤
│  八　│九十二年七│  六千元　  │同上　│
│　　  │月二十五日│            │　    │
├───┼─────┼──────┼───┤
│  九　│九十二年八│  三千元　　│同上　│
│　　  │月十五日　│            │　    │
├───┼─────┼──────┼───┤
│　十  │九十二年八│  三千元　  │同上　│
│　　  │月二十六日│            │　    │
├───┼─────┼──────┼───┤
│合  計│　　　　　│九萬零五百元│　　  │
└───┴─────┴──────┴───┘
附表二：
┌──┬────┬─────┬───┬─────┐
│編號│匯款日期│ 匯款金額 │匯款人│ 匯款帳戶 │
│    │        │（新台幣）│      │          │
├──┼────┼─────┼───┼─────┤
│ 一 │九十三年│  二萬元  │壬○○│台中英才郵│
│    │一月十三│          │      │局局號0021│
│    │日      │          │      │654、帳號0│
│    │        │          │      │064534號帳│
│    │        │          │      │戶        │
├──┼────┼─────┼───┼─────┤
│ 二 │九十三年│  二萬元  │同上  │同上      │
│    │一月十四│          │      │          │
│    │日      │          │      │          │
├──┼────┼─────┼───┼─────┤
│ 三 │九十三年│  二萬元  │同上  │同上      │
│    │二月十二│          │      │          │
│    │日      │          │      │          │
├──┼────┼─────┼───┼─────┤
│ 四 │九十三年│  一萬元  │同上  │台新國際商│
│    │一月二十│          │      │業銀行城東│
│    │日      │          │      │分行帳號00│
│    │        │          │      │0000000000│
│    │        │          │      │00號帳戶  │
├──┼────┼─────┼───┼─────┤
│ 五 │九十三年│  一萬元  │同上  │玉山銀行台│
│    │一月三十│          │      │中大墩分行│
│    │日      │          │      │帳號028899│
│    │        │          │      │0000000號 │
│    │        │          │      │帳戶      │
├──┼────┼─────┼───┼─────┤
│ 六 │九十三年│  一萬元  │同上  │同上      │
│    │一月三十│          │      │          │
│    │日      │          │      │          │
├──┼────┼─────┼───┼─────┤
│ 七 │九十三年│  一萬元  │同上  │同上      │
│    │四月五日│          │      │          │
├──┼────┼─────┼───┼─────┤
│ 八 │九十三年│  三千元  │同上  │同上      │
│    │四月八日│          │      │          │
├──┼────┼─────┼───┼─────┤
│ 九 │九十年四│  五千元  │同上  │同上      │
│    │月八日  │          │      │          │
├──┼────┼─────┼───┼─────┤
│ 十 │九十三年│  八千元  │同上  │江雅玲華南│
│    │四月二日│          │      │銀行員林分│
│    │        │          │      │行帳號5222│
│    │        │          │      │00000000號│
│    │        │          │      │帳戶      │
├──┼────┼─────┼───┼─────┤
│十一│九十三年│  五千元  │同上  │同上      │
│    │四月十三│          │      │          │
│    │日      │          │      │          │
├──┼────┼─────┼───┼─────┤
│十二│九十三年│  七千元  │同上  │同上      │
│    │四月十四│          │      │          │
│    │日      │          │      │          │
├──┼────┼─────┼───┼─────┤
│合計│        │十二萬八千│      │          │
│    │        │元        │      │          │
└──┴────┴─────┴───┴─────┘
